臺灣臺北地方法院簡易民事判決
                                   110年度店簡字第1455號
原      告  鴻光管理顧問有限公司

法定代理人  趙守文  
訴訟代理人  林立桓  
被      告  黃景南  

上列當事人間請求返還不當得利等事件，本院於民國111年10月6
日言詞辯論終結，判決如下：
　　主    文
原告之訴及假執行之聲請均駁回。
訴訟費用由原告負擔。
    事實及理由
一、原告主張：伊受被告委任處理如附表所示案件並代墊相關費
    用，先位依委任，備位依不當得利法律關係起訴，請求被告
    償還如附表所示代墊款等語，並聲明：被告應給付原告新臺
    幣（下同）412,700元及自起訴狀繕本送達翌日起至清償日
    止，按年息5％計算之利息。㈡願供擔保，請准宣告假執行（
    見本院卷第7、233至235頁）。
二、被告則以：伊並無委任原告處理如附表所示案件，原告法定
    代理人趙守文與訴外人周賢勳向伊借款3,200萬元，連同伊
    出資800萬元，三人合資4,000萬元於民國105年5月23日向訴
    外人李兆麟購買「鴻漢資產管理顧問有限公司」，嗣106年9
    月18日三人協議周賢勳退出公司經營，趙守文與周賢勳向伊
    借款債務尚餘4,400萬元由趙守文承擔；趙守文為減輕自身
    承擔債務數額，遂將周賢勳為擔保債務所開立票據及物上擔
    保品，向法院提起相關程序進行追償，難謂伊因此得利等語
    置辯，並聲明：原告之訴駁回。
三、法院之判斷：
　㈠按民事訴訟如係由原告主張權利者，應先由原告負舉證之責
    ，若原告先不能舉證，以證實自己主張之事實為真實，則被
    告就其抗辯事實即令不能舉證，或其所舉證據尚有疵累，亦
    應駁回原告之請求。締結委任契約，對於契約必要之點，即
    委任事務之意思表示必須一致，否則，即難謂委任契約業已
    成立（最高法院100年度臺上字第1841號判決意旨參照）。
    查委任為債權契約之一種，仍須當事人就一方委託他方處理
    事務，他方允為處理等契約必要之點，互有合致之意思表示
    ，該項契約始能成立，此觀民法第153條、第528條之規定自
    明。被告到庭終否認兩造間就處理如附表所示案件有委任關
    係存在，則原告自應就此有利於己之事實負舉證責任，原告
    前員工廖柏宇固於本院審理時到庭陳稱：「…趙守文、被告
    跟我有一起在原告公司的會議室內一起討論如何執行對周賢
    勳及強制執行程序。」等語（見本院卷第124頁），惟對於
    兩造如何成立委任契約，以及雙方就此契約必要之點有否意
    思一致等事項，均無法舉證以實其說，有本院111年10月6日
    言詞辯論筆錄在卷可按（見本院卷第265頁），實難僅憑原
    告片面之詞認定兩造已成立委任契約。
　㈡按無法律上之原因而受利益，致他人受損害者，應返還其利
    益，民法第179條前段定有明文。是不當得利成立要件有三
    ：一、受有利益，二、致他人受有損害，三、無法律上原因
    。主張不當得利請求權之原告，係因自己之行為致造成原由
    其掌控之財產發生主體變動，則因該財產變動本於無法律上
    原因之消極事實舉證困難所生之危險自應歸諸原告，始得謂
    平。故原告對不當得利請求權之成立要件應負舉證責任，亦
    即原告必須證明其與被告間有給付關係存在，且被告因其給
    付而受有利益，以及被告之受益為無法律上之原因等各節，
    始能獲得勝訴之判決（最高法院91年度臺上字第7613號判決
    、97年度臺上字第332號判決意旨參照）。
  ㈢查原告主張伊為被告代墊如附表所示費用，認被告受有不當
    得利，然為被告所否認，揆諸前開說明，原告自應就不當得
    利請求權成立要件負舉證責任，包括原告係欠缺給付目的而
    為給付，被告受領該筆款項無法律上之原因等節。原告雖提
    出如附表編號1至3、5、7、9及11所示自行收納款項收據在
    卷（見本院卷第135至141、159至163頁），惟被告抗辯：「
    …而且原告向第三人周賢勳起訴也是為了自己的利益，因為
    原告在我們簽最後的協議書的時候承諾這4400萬的債務要由
    原告來完全承擔，這4400萬是周賢勳跟趙守文兩人合計欠我
    的餘款，周賢勳簽協議書的時候還有一個房子設定抵押權給
    我，趙守文要求我把這個權利讓給他去執行降低他的負債金
    額…」等語（見本院卷第123至124頁），並提出伊與趙守文
    、周賢勳於105年5月23日簽署協議書、106年9月20日協議書
    、趙守文與周賢勳於105年5月23日共同簽發本票、鴻漢與鴻
    利資產管理顧問有限公司間委任合約在卷可按（見本院卷第
    65至95、101至109頁），復原告到庭不爭執，堪信為真。原
    告代為支付如附表所示費用之行為，並非因此僅受損害，在
    原告法定代理人趙守文清償任何債務後，尚須與所得免除債
    務之範圍對照以觀，此觀諸原告到庭陳明：「…本來由勝訴
    一方毋庸負擔裁判費，執行費用也會從執行後受償的部分優
    先受償，原告公司墊付的費用本來應該可以經由前面的情況
    來回收…」等語即明（見本院卷第265頁），故原告指被告無
    法律上原因而受利益，致其受損害，依不當得利之法律關係
    請求，要非可採。
五、綜上所述，原告先位依委任，備位依不當得利法律關係，請
    求被告給付412,700元及法定遲延利息，均無理由，應予駁
    回。其假執行之聲請失所附麗，併予駁回。
六、本件事證已臻明確，兩造其餘攻擊防禦方法，於本判決結果
    不生影響，爰不一一論述，併此敘明。
七、訴訟費用負擔之依據：民事訴訟法第78條。
中　　華　　民　　國　　111 　年　　11　  月　　11　　日
                  臺灣臺北地方法院新店簡易庭
                              法  官  鄧德倩
以上正本係照原本作成。
對於本件判決如有不服，應於收受送達後20日內向本院提出上訴
書狀，上訴於本院合議庭，並按他造當事人之人數附具繕本。
如委任律師提起上訴者，應一併繳納上訴審裁判費。
中　　華　　民　　國　　111 　年　　11　　月　　11　　日
                            書記官  張嘉崴  
　　　　　　　　　　　　　　
附表：（見本院卷第233頁）　　　　　　　　　　　　
序號 繳款 日期 繳款金額 繳款法院 案號 案由 費別 1 107/9/13 3,000元 臺灣臺北地方法院 臺灣臺北地方法院107年度司票字第15849號 本票裁定 聲請費 2 107/9/13 3,000元 臺灣臺北地方法院 臺灣臺北地方法院107年度司拍字第537號 拍賣抵押物 聲請費 3 107/11/23 40,000元 臺灣臺北地方法院 臺灣臺北地方法院107年度司執字119942號 強制執行 執行費 4 108/3/4 47,827元 臺灣臺北地方法院 臺灣臺北地方法院108年度訴字第988號 起訴 裁判費 5 108/3/4 40,000元 臺灣臺北地方法院 臺灣臺北地方法院108年度司執字第16355號 未記載 執行費 6 108/3/15 500元 臺灣臺北地方法院 臺灣臺北地方法院108年度司促字第4005號 支付命令 裁判費 7 108/3/21 1,000元 臺灣臺北地方法院 臺灣臺北地方法院108年度全字第120號 假扣押 裁判費 8 108/4/15 1,000元 臺灣臺北地方法院 臺灣高等法院108年度抗字第619號 抗告 裁判費 9 108/5/8 52,173元 臺灣臺北地方法院 臺灣臺北地方法院108年度訴字第988號 確認買賣關係不存在等 裁判費 10 108/9/10 30,200元 臺灣臺北地方法院 臺灣臺北地方法院108年度訴字4069號 給付款項 裁判費 11 108/9/3 71,740元 臺灣臺北地方法院 臺灣高等法院108年度上字第1134號 撤銷詐害債權行為 裁判費 12 108/11/26 122,260元 臺灣高等法院 臺灣高等法院108年度上字第1134號 裁判費 裁判費    合計   412,700元     
(金額單位：新臺幣)